臺灣高等法院刑事判決
111年度上訴字第1152號
上  訴  人  
即  被  告  林承志
指定辯護人  周尚毅律師(法扶律師)
上列上訴人即被告因違反組織犯罪防制條例等案件，不服臺灣臺
北地方法院110年度訴字第683號，中華民國111年2月16日第一審
判決（起訴案號：臺灣臺北地方檢察署110年度偵字第14386號、
110年度偵字第14710號、110年度偵字第18515號），提起上訴，
本院判決如下：
    主  文
原判決關於林承志附表一編號1罪刑部分（不含沒收）及定應執
行刑部分均撤銷。
林承志犯三人以上共同詐欺取財罪，處有期徒刑壹年伍月。
其他上訴駁回。
    事  實
一、林承志知悉通訊軟體TELEGRAM（下稱TELEGRAM）暱稱「凱顓
    頊（起訴書誤載為『凱』）、QH」、「Big Fish、拉拉」、「
    助佐」、「林亨(臺灣大車隊)、毛球」、「肥肥」、「安那
    共」、「昇鴻(大都會車隊)、兔」、通訊軟體「微信」（下
    稱微信）暱稱「佐助」、「H.Q」及綽號「憤怒」等真實姓
    名年籍不詳之成年人（下均以其等之暱稱稱之），均係3人
    以上以實施詐術為手段，具有持續性、牟利性及結構性之詐
    欺集團犯罪組織（下稱本案詐欺集團）成員，竟基於參與犯
    罪組織之犯意，於民國110年4月間某日，以TELEGRAM暱稱「
    碳」、「LF」（使用者名稱＠000000）、「FL」等帳號，加
    入本案詐欺集團，並介紹林昆賢（所涉詐欺案件業經原審判
    處罪刑，未據上訴而告確定）進入本案詐欺集團擔任車手，
    且與林昆賢同住於臺北市○○區○○街0段00號「西門好好玩」
    旅館，將林昆賢於TELEGRAM申請之暱稱「雷之刃」、「仁傑
    」、「鬼黑」等帳號，加入名稱「專用PPPP」、「水2」、
    「水3」等本案詐欺集團使用之群組，由林昆賢依本案詐欺
    集團上游指示提領詐欺所得款項，林承志則負責發放當日提
    領金額2.5%計算之薪資另加計車資與林昆賢作為報酬。
二、林承志、林昆賢即與本案詐欺集團其他成年成員，共同意圖
    為自己不法之所有，基於3人以上共同詐欺取財及掩飾、隱
    匿詐欺犯罪所得、去向之洗錢等犯意聯絡，由本案詐欺集團
    不詳成年成員於附表一「詐欺方式」欄所示之時間，以同欄
    所示之詐欺手法，假冒電商、銀行客服人員等，致電向附表
    一「告訴人/被害人」欄所示之人，謊稱因操作或設定錯誤
    ，致信用卡遭誤刷云云，使其等均陷於錯誤，致其等分別於
    附表一「交付財物時間（匯款依詐騙帳户交易明細所示）」
    欄所示之時間，給付如附表一「詐得財物」欄所示之財物，
    其中編號1至4「詐得財物」欄所示之金錢分別匯入如附表一
    「詐騙帳戶」欄所示帳戶內，林昆賢再依本案詐欺集團不詳
    成年成員指示，至指定地點取得如附表一所示之提款卡及密
    碼，於附表一「提款時間（依所提領之帳戶交易明細表所示
    ）」及「提款地點」等欄所示之時間、地點，使用上開提款
    卡提領附表一「提款金額」欄所示之款項，再轉交予「憤怒
    」，以此方法製造金流之斷點，致無從追查詐欺犯罪所得之
    去向，而掩飾或隱匿該犯罪所得。嗣於110年5月4日，員警
    持檢察官核發之拘票在臺北市萬華區西寧南路、武昌街口拘
    提林昆賢，並在林昆賢斯時與林承志同住之上址「西門好好
    玩」旅館房間內，扣得林昆賢所有如附表二編號4、5所示之
    手機，及林承志所有之第二級毒品甲基安非他命、吸食器、
    附表二編號1、2所示之手機（林承志所涉毒品案件，另經檢
    察官聲請觀察勒戒）；同年月6日經員警持檢察官核發之拘
    票，前往上址旅館拘提林承志，並扣得附表二編號3所示之
    手機，始循線查獲上情。
三、案經李語晞、王國城、趙庭毅、謝照珍告訴暨臺北市政府警
    察局中正第一分局（下稱中正一分局）、臺北市政府警察局
    大安分局（下稱大安分局）報告臺灣臺北地方檢察署（下稱
    臺北地檢署）檢察官偵查起訴及移送併辦。
    理  由
壹、證據能力之說明
一、按訊問證人之筆錄，以在檢察官或法官面前作成，並經踐行
    刑事訴訟法所定訊問證人之程序者為限，始得採為證據，組
    織犯罪防制條例第12條第1項中段定有明文。該條文為刑事
    訴訟證據能力之特別規定，且較92年2月6日修正公布，同年
    9月1日施行之刑事訴訟法證據章有關傳聞法則之規定更為嚴
    謹，自應優先適用。依上開規定，證人於警詢時之陳述，於
    違反組織犯罪防制條例案件，即不具證據能力，不得採為判
    決基礎（最高法院104年度台上字第203號判決意旨參照）。
    又組織犯罪防制條例之規定，係以犯罪組織成員犯該條例之
    罪者，始足與焉，至於所犯該條例以外之詐欺取財、一般洗
    錢罪等，其被告以外之人所為之陳述，自仍應依刑事訴訟法
    相關規定，定其得否為證據（最高法院103年度台上字第291
    5號判決意旨參照）。查上訴人即被告林承志以外之人於警
    詢時所為之陳述，於其涉犯違反組織犯罪防制條例部分，當
    不具證據能力，惟就未涉及被告違反組織犯罪防制條例部分
    （即刑法第339條之4第1項第2款及洗錢防制法第14條第1項
    部分），仍得依刑事訴訟法相關規定，作為認定被告關於加
    重詐欺及洗錢等其他犯行之證據，而不在排除之列，併此敘
    明。
二、本案下列所引之其餘供述證據，檢察官、被告及其辯護人於
    本院依法調查上開證據之過程中，均已明瞭其內容而足以判
    斷有無刑事訴訟法第159條第1項不得為證據之情事，而於本
    院準備程序及本案言詞辯論程序就相關事證之證據能力均未
    聲明異議，本院審酌該等證據作成時之情況，並無違法取證
    或其他瑕疵，認為適於作為本案認定事實之依據，該等供述
    證據自得為本案之證據使用；其餘引用之非供述證據，均與
    本案犯罪待證事實具有證據關聯性，且無證據證明有何違法
    取證之情事，並經本院於審理期日依法踐行調查證據程序，
    亦得為本案之證據使用。
貳、實體部分
一、訊據被告固坦承於110年4、5月間，均與林昆賢同住在「西
    門好好玩」旅館等處，惟矢口否認有參與本案詐欺集團犯罪
    組織、及與林昆賢等共同為加重詐欺、洗錢犯行，辯稱：林
    昆賢以手機被停話為由，借用我的手機，扣案手機內TELEGR
    AM、微信中暱稱「碳、LF、FL」等帳號與我無關，對話內容
    均係林昆賢與本案詐欺集團成員間之對話云云，經查：
  ㈠上揭被告於案發時與林昆賢同住在「西門好好玩」旅館，林
    昆賢與本案詐欺集團成年成員共同對附表一「告訴人/被害
    人」欄所示之人所為加重詐欺、洗錢犯行之事實，為被告所
    不爭執（見原審卷第121頁、本院卷第138頁），核與證人即
    同案被告林昆賢之供述（見原審卷第45至51頁）、證人即告
    訴人李語晞、王國城、趙庭毅、謝照珍及被害人張翔淵（即
    附表一「告訴人/被害人」欄所示之人）所為證述之情節大
    致相符（見他5307卷第75至76、91至92、103至105頁、偵14
    710卷第231至233、417至420頁），並有員警製作林昆賢110
    年4月16日、同年月17日、同年5月3日及同年月4日提領明細
    表、玉山銀行帳號0000000000000號、國泰世華商業銀行（
    下稱國泰世華銀行）桃園分行帳號000000000000號、合作金
    庫銀行龜山分行帳號0000000000000號、中國信託商業銀行
    （下稱中國信託）帳號000000000000號等帳戶之交易明細、
    告訴人謝照珍提供之存摺影本、告訴人趙庭毅、李語晞、王
    國城、被害人張翔淵等提供之網路轉帳明細畫面、通話紀錄
    畫面截圖、存摺及提款卡影本及照片、林昆賢提款監視器錄
    影畫面截圖、中國信託110年9月13日、10月14日、同月18日
    函暨所附帳戶資料、玉山銀行110年10月25日函暨所附帳戶
    資料、國泰世華銀行110年10月29日函暨所附存戶往來資料
    、林昆賢扣案手機內TELEGRAM畫面截圖暨已刪除之照片、被
    告扣案手機內TELEGRAM、微信畫面截圖、林昆賢及被告110
    年5月4日自願受搜索同意書、中正一分局搜索扣押筆錄、扣
    押物品目錄表、被告110年5月6日搜索扣押筆錄、扣押物品
    目錄表、告訴人趙庭毅、李語晞、王國城及被害人張翔淵之
    內政部警政署反詐騙諮詢專線紀錄表、受理案件證明單、受
    理詐騙帳戶通報警示簡便格式表、金融機構疑似詐騙款項通
    報單、金融機構聯防機制通報單、臺北市政府警察局中正第
    二分局函覆及員警職務報告、中正一分局110年11月8日函暨
    所附通聯調閱查詢單、同年月18日函暨所附蒐證光碟，及原
    審勘驗蒐證光碟檔案之勘驗筆錄暨截圖等（見他5307卷第77
    至80、81、85、93至99、111、115頁、偵14386卷第53至55
    、213頁、偵14710卷第9至13、67、69至82、93至102、155
    、207至215、279、283至287、291至295、369至373、379至
    387、421至437頁、偵18515卷第15至16、21、29、31、35、
    37、43至55頁、偵24480卷第15至18、81-1至83、87至89頁
    、原審卷第151至153、157至161、167至169、175至180、20
    1、244至286、314至327、349至367頁）在卷可稽，此部分
    之事實，首堪認定。
  ㈡被告加入本案詐欺集團共犯3人以上詐欺取財行為之認定
　⒈證人即同案被告林昆賢於原審時證稱：我因有債務問題，110
    年4月初經友人「阿誠」介紹認識被告，被告告訴我工作內
    容是聽從上游指示，拿卡片去插卡提款、領包裹。被告交給
    我3張SIM卡，我再依集團上頭指示在TELEGRAM申請「黑鬼」
    、「雷之刃」、「仁傑」等3個帳號，分別代表要聽從指示
    負責提款、依指示丟棄提款卡的1號、告知1號去何處領包裹
    及向1號收款的2號、將東西上繳回集團的3號，帳號申請好
    後有將密碼交給被告，加入名稱「專用PPPP」、「水2」、
    「水3」等群組。我主要負責1號，就是拿卡片等候電話通知
    提款後交給2號，待工作結束返回旅店，被告會以當日提領
    的錢乘以0.025發薪水給我，車資部分則持計程車司機開的
    乘車證明跟他請領，他也會用我給的帳號密碼登入該3個帳
    號了解狀況，「憤怒」會用2號、3號的帳號。如果我1號已
    經將錢交給2號，會在群組說「錢已交」，此時2號可能在點
    鈔，如果2號5分鐘內沒有回覆，我或被告就會幫忙回覆說「
    收」，因為之前發生過太久沒回覆被上頭罵，所以我與被告
    才會想到這個方法。群組成員暱稱「碳」之人是被告，又因
    聽過暱稱「LF」、「F」之語音訊息，聲音很像被告，故應
    該也是被告使用的帳號等語（見原審卷第435至453頁）。
　⒉林昆賢於110年5月4日為警查扣如附表二編號4所示之IPHONE 
    7手機，其內TELEGRAM使用者名稱有「鬼黑」、「雷之刃」
    及「仁傑」3個帳號，各自加入「專用pppp」、「水2」、「
    水3」等3個群組；其中「專用pppp」群組之成員有「肥肥」
    、「碳」、「安那共」；「水2」群組之成員有「肥肥」、
    「LF」、「安那共」；「水3」群組之成員有暱稱「碳」、
    「安那共」、「肥肥」（見偵14710卷第83至90頁）。經比
    對可知，上開「專用pppp」、「水2」、「水3」等3個群組
    名稱雖不同，然成員多有重複（即「安那共」、「肥肥」）
    。再觀諸上開群組之對話內容，確均提及：「蟹1、明天一
    樣，不用吐卡」、「兩台車怎麼處理？等客戶打錢」、「把
    卡給1號」、「跟2號約」、「2號、卡幫我收好」、「不要
    擔心車我放車庫」等暗語訊息，經質之林昆賢該等暗語所指
    含意，證稱：「車」指的是提款卡，「車庫」就是我們把提
    款卡收好了等語（見原審卷第450頁），可見上開3群組確為
    本案詐欺集團聯繫之用。　　
　⒊本案詐騙集團使用之上開「專用pppp」、「水2」、「水3」
    工作群組內，尚有暱稱「碳」及「LF」之人，觀諸林昆賢上
    開手機內暱稱「碳」及「LF」之使用者資訊，綁定之手機門
    號均為0000000000號，使用者名稱亦均顯示為＠000000，大
    頭貼顯示「拎北感覺怪」圖片亦相同（見偵14710卷第83、8
    5頁截圖），可見「碳」及「LF」應為同一人申設使用之帳
    號，而上開綁定之手機門號為被告所使用，業經其陳明在卷
    （見偵14710卷第27頁），足認群組中暱稱「碳」及「LF」
    之使用者，即為被告無疑。
　⒋被告曾以暱稱「LF」在「水2」群組中張貼：「（帥：把卡給
    1號喔）給了」、以暱稱「碳」在同群組中張貼：「上班時
    間：星期一到星期五08：00-15：00（以告知下班為主）、
    上班規定：1.上班時間訊息一律秒讀秒回，隨時注意手機。
    ...4.一號二號人員，貨品運送過程嚴禁擅自損壞貨品，含
    外觀及內容物，...」（見偵14710卷第86頁截圖）、以暱稱
    「碳」在「專用pppp」群組張貼：「不要擔心，車我放車庫
    」（見偵14710卷第84頁）等訊息；再稽之暱稱「碳」於各
    該群組傳送之訊息，確實有就暱稱「安那共」詢問「鬼黑」
    是否有妥適保管提款卡、詢問「雷之刃」是否已交提款卡給
    「鬼黑」等問題回覆等情，亦與林昆賢所述：「碳」、「LF
    」即被告會在群組代為回覆群組其他成員詢問交款進度或提
    款卡之情一致。
　⒌再將110年5月4日扣案被告持用之附表二編號1、2所示手機TE
    LEGRAM所存取內容，與上開林昆賢手機使用情形進行比對：
  ⑴附表二編號1所示SAMSUNG A7手機內之TELEGRAM使用者名稱為
    「FL」，均有加入名稱為「專用pppp」、「水2」、「水3」
    群組（見偵14710卷第98至102頁），除名稱相同外，該3群
    組內之成員，與林昆賢前揭附表二編號4所示手機內，本案
    詐欺集團所用之3個同名稱群組之成員完全吻合（即「安那
    共」、「肥肥」、「狗阿」、「雷之刃」、「仁傑」等），
    可見上開手機，亦供與本案詐欺集團聯繫使用。
　⑵附表二編號2所示IPHONE 6S PLUS手機內TELEGRAM使用者名稱
    ，除有暱稱「凱顓頊」，另可切換為「雷之刃」，該「雷之
    刃」並有加入「水2」群組，且有與「鬼黑」通話之紀錄（
    見偵14710卷第93頁），可見上開手機，亦供與本案詐欺集
    團聯繫使用，且與林昆賢前稱有將所申請「鬼黑」、「雷之
    刃」、「仁傑」之使用者帳號密碼告知被告，以便被告代為
    回覆群組內其他成員詢問取款進度等節相合。　
　⑶扣案如附表二編號2所示之IPHONE 6S PLUS手機內，尚有「LF
    」（按：即被告）加入名稱為「專用」之群組，該群組內成
    員包含「凱顓頊」、「助佐」、「林亨（臺灣大車隊）」、
    「昇鴻（大都會車隊）」、「Big Fish」（見偵14710卷第9
    4頁）；而再比對上開暱稱顯示之帳號名稱、綁定手機門號
    等資訊可知，「凱顓頊」即為附表二編號1所示手機內之「Q
    H」、「Big Fish」即為附表二編號1所示手機內之「拉拉」
    、「助佐」即為「佐助」、「林亨（臺灣大車隊）」即為附
    表二編號1所示手機內之「毛球」、「昇鴻（大都會車隊）
    」即為附表二編號1所示手機內之「兔」（見偵14710卷第95
    、207至208頁）。
　⒍檢視扣案如附表二編號3所示之金色IPHONE 6S PLUS手機內容
    ，於110年5月6日林昆賢先因本案為警查獲後，微信「H.Q」
    之人傳訊息向被告表示：「我剛沒聽清楚 但收到你的消息
    我整個放心了」，被告則回以：「注意安全 現在全部剩你
    相對乾淨 減少與其他人的接觸 保護好你自己」（見偵1471
    0卷第209頁），觀其前後文義，應係林昆賢於同年月4日先
    為警查獲，「H.Q」因而與被告互通消息報平安，確保對方
    尚未被查獲，益徵被告確有加入本案詐欺集團之事實。被告
    辯稱上開對話係提醒餐飲業同事要小心疫情云云，純屬卸責
    之詞，不足採信。　　
  ⒎是林昆賢前揭證述之本案詐欺集團分工、取款運作模式，與
    前揭扣案手機內之TELEGRAM群組成員、對話紀錄、使用者名
    稱設定、微信訊息資料等客觀事證均無齟齬之處，堪認林昆
    賢之證述係屬真實可信，足徵被告確有加入本案詐欺集團犯
    罪組織，為成員之一，並共同為3人以上詐欺取財犯行無訛
    。
　㈢被告共同參與洗錢犯行之認定
　　洗錢防制法於105年12月28日修正公布，並於106年6月28日
    生效施行（下稱新法），新法第14條第1項之一般洗錢罪，
    祇須有第2條各款所示行為之一，而以第3條規定之特定犯罪
    作為聯結即為已足。另過去實務認為，行為人對犯特定犯罪
    所得之財物或利益作直接使用或消費之處分行為，或僅將自
    己犯罪所得財物交予其他共同正犯，祇屬犯罪後處分贓物之
    行為，非洗錢防制法所規範之洗錢行為，惟依新法規定，倘
    行為人意圖掩飾或隱匿特定犯罪所得來源，而將特定犯罪所
    得直接消費處分，甚或交予其他共同正犯予以隱匿，或由共
    同正犯以虛假交易外觀掩飾不法金流移動，皆已侵害新法之
    保護法益，係屬新法第2條第1或2款之洗錢行為（最高法院1
    08年度台上字第3993號判決意旨參照）。查被告與林昆賢及
    其等所屬之本案詐欺集團其他成員，向如附表一所示「告訴
    人/被害人」欄所示之人施用詐術後，為隱匿其詐欺所得財
    物之去向，推由林昆賢持附表一所示之提款卡、密碼，並如
    附表一各編號所示時、地提款後，轉交「憤怒」上繳本案詐
    欺集團，再向被告領取按提款金額比例計算之報酬及車資，
    使其等詐欺所得款項迂迴層轉，掩飾或切斷該不法所得與犯
    罪者之關聯性，製造金流斷點，使檢警機關難以追來贓款之
    去向與所在，進而達到掩飾或隱匿詐欺犯罪所得目的，且被
    告主觀上既知其與共犯所為層層移轉不法所得，當知其行為
    係為詐欺集團隱匿犯罪所得，自合於洗錢防制法第2條第2款
    「掩飾或隱匿特定犯罪所得之本質、來源、去向、所在、所
    有權、處分權或其他權益者」之洗錢行為。
　㈣被告涉犯組織犯罪防制條例之認定
　⒈按組織犯罪防制條例第3條第1項前段與後段，分別就「發起
    、主持、操縱或指揮」犯罪組織之人，和單純「參與」犯罪
    組織之人，所為不同層次之犯行，分別予以規範，並異其刑
    度，前者較重，後者較輕，係依其情節不同而為處遇。其中
    有關「指揮」與「參與」間之分際，乃在「指揮」係為某特
    定任務之實現，可下達行動指令、統籌該行動之行止，而居
    於核心角色，即足以當之；而「參與」則指一般之聽取號令
    ，實際參與行動之一般成員。又詐欺集團之分工細緻，不論
    電信詐欺機房（電信流）、網路系統商（網路流）或領款車
    手集團及水房（資金流），各流別如有3人以上，通常即有
    各該流別之負責人，以指揮各該流別分工之進行及目的之達
    成，使各流別各自分擔犯罪行為之一部，相互利用其他流別
    之行為，以達整體詐欺集團犯罪目的之實現，則各流別之負
    責人，尤其是電信流之負責人，縱有接受詐欺集團中之發起
    、主持或操縱者之指示而為、所轄人員非其招募、薪資非其
    決定，甚至本身亦參與該流別之工作等情事，然其於整體詐
    欺犯罪集團中，係居於指揮該流別行止之核心地位，且為串
    起各流別分工之重要節點，自屬組織犯罪防制條例第3條第1
    項所指「指揮」犯罪組織之人，與僅聽取號令，而為行動之
    一般成員有別（最高法院108年度台上字第692號、107年度
    台上字第3589號判決意旨參照）。又觀以發起犯罪組織者，
    其惡性在於使該對社會具有莫大危害之組織從無到有；主持
    犯罪組織者，其惡性在於其身為危害社會之犯罪組織首腦人
    物，居中指示、監督犯罪組織所有成員遂行危害社會之犯罪
    事業；則解釋操縱、指揮犯罪組織者，該等人一來並非使該
    犯罪組織從無到有之發起人，二來亦非該犯罪組織首腦角色
    ，自應以其實際亦有類似發起或主持該犯罪集團之人在組織
    中擁有之指示、監控犯罪組織內其餘成員之權能與地位，而
    能對不特定社會大眾產生類似發起或主持犯罪組織之人之危
    害者始足當之，方屬合理。從而，如行為人所屬集團內部結
    構鬆散，成員分工又屬浮動之情形，部分集團成員在外觀上
    或有對集團其他成員下達指示情形，然如依證據資料顯示，
    該成員在集團中並無類似組織發起人或主持者之地位或權限
    ，其所為指示對集團其他成員又無高度之拘束力或效力，則
    其對集團其他成員之指示，本質實近似於一般工作團隊中部
    分成員對其他成員在工作上之提醒、告誡而已，如逕予將之
    界定為主持、操縱或指揮犯罪組織之行為，而論以等同於發
    起或主持犯罪組織者之重刑，有違罪刑相當原則。
  ⒉被告所屬之本案詐欺集團，組織成員至少有被告、同案被告
    林昆賢、暱稱「助佐」、「肥肥」、「安那共」、「H.Q」
    、「凱顓頊）、QH」、「Big Fish、拉拉」、「林亨(臺灣
    大車隊)、毛球」、「昇鴻(大都會車隊)、兔」及綽號「憤
    怒」，及向附表一所示告訴人或被害人等5人施用詐術之不
    詳成員等人，為3人以上組織，且分有對外行騙之電信詐欺
    機房、取得人頭帳戶、轉知詐欺機房訊息、指揮車手取款、
    收水等工作，業經認定如前，且該詐欺集團係以實施詐術為
    手段、獲取不法利益為目的，待告訴人受騙後，旋由受詐欺
    集團層層指示之車手取走財物，再由車手、收水分層上繳詐
    欺款項及分配報酬，足見該集團之組織縝密、分工精細，顯
    非為立即實施犯罪而隨意組成，堪認該詐欺集團係以實施詐
    術為手段，且具持續性、牟利性之結構性組織，核屬組織犯
    罪防制條例第2條規定之犯罪組織無疑。
　⒊依林昆賢於原審時所為供、證述：「專用pppp」群組成員，
    按層級有下而上依序為暱稱「黑鬼」、「碳」、「肥肥」或
    「安那共」差不多等級，我依「安那共」指示或上游以網路
    電話指示處理提款卡，看是丟棄、由我暫時保管或連同贓款
    交給2號，因被告與我同住，他知道我提款卡放哪裡，所以
    有時在群組其他成員詢問提款卡時，會幫我回覆，被告不會
    下指示給我等語（見原審卷第48、99頁）。復審酌「專用pp
    pp」、「水2」、「水3」等群組之上揭對話內容可知，暱稱
    「安那共」指示暱稱「鬼黑」、「雷之刃」、「仁傑」會合
    時點及提款卡應如何處理，又未見被告有於群組對他人下達
    相關之指令等情（見偵14710卷第84、76至90頁），與林昆
    賢所述被告在本案詐欺集團中所屬層級，尚屬相符。是依前
    述事證，實無從逕認被告有公訴意旨所指負責保管卡片或調
    配人力之情形。
  ⒋至被告固曾以暱稱「碳」、「LF」於名稱「水2」之群組張貼
    上班時間、上班規定之內容（見偵14710卷第97頁），惟依
    林昆賢前揭證述可知，被告本會轉達上面的人之指示，然此
    種近似於工作團隊中部分成員對其他成員在工作上之提醒、
    告誡，究與命令或直接指示支配集團成員之行止有間，難認
    被告有類似組織操縱者或指揮者之地位或權限而遽認被告所
    為已構成操縱及指揮犯罪組織犯行。又卷內無證據證明被告
    有介紹、招募林昆賢以外之人加入本案詐欺集團，或發放薪
    資與林昆賢以外之人等情，是亦無從認定被告有起訴書犯罪
    事實欄記載於本案詐欺集團係負責招募車手、發放車手薪資
    之事實。
　⒌基上，自難認定被告在本案詐欺犯罪組織中負責指揮資金流
    別，或擔任資金流別車手管理人之重要地位，故尚難逕認被
    告涉犯組織犯罪防制條例第3條第1項前段之操縱、指揮犯罪
    組織罪嫌。
　㈤按共同實行犯罪行為之人，在合同意思範圍以內，各自分擔
    犯罪行為之一部，相互利用他人之行為，以達其犯罪之目的
    者，即應對於全部所發生之結果，共同負責，不問犯罪動機
    起於何人，亦不必每一階段犯行，均經參與；而關於犯意聯
    絡，並不限於事前有所協議，倘於行為當時，基於相互之認
    識，以共同犯罪之意思參與者，亦無礙於共同正犯之成立，
    且數共同正犯之間，原不以直接發生犯意聯絡者為限，即有
    間接之聯絡者，亦包括在內。從而，詐欺集團成員以分工合
    作之方式，各自分擔犯罪行為之一部，既相互利用他人之行
    為，以達詐欺取財之目的，即應負共同正犯責任，非以每一
    階段犯行均經參與為限（最高法院107年度台上字第472號判
    決參照）。現今詐欺集團之集團性犯罪分工模式，多由詐欺
    集團成員以虛偽之情節詐騙被害人，於被害人因誤信受騙而
    交付帳戶、金融卡及密碼或將款項匯入指定帳戶後，除承襲
    先前詐騙情節繼續以延伸之虛偽事實詐騙該被害人使該被害
    人能再匯入、交付更多款項外，並為避免被害人發覺受騙報
    警，多於確認被害人已依指示交付帳戶或匯款後，即迅速指
    派集團成員以臨櫃提款或自動櫃員機領款等方式將詐得贓款
    即刻提領殆盡；此外，為避免因於臨櫃提領詐得贓款，或親
    往收取款項時，遭檢警調查獲該集團，多係由集團底層成員
    出面從事該等高風險之臨櫃提款、收取款項（即「車手」）
    、把風之工作，其餘成員則負責管理帳務或擔任居間聯絡之
    後勤人員，然均為詐欺集團犯罪計畫不可或缺之重要環節。
    是以其等既係基於合同意思而組成一共犯團體，該團體中任
    何一人之行為，均為共犯團體之行為，各詐欺集團成員均須
    負共同責任，並不以其親自下手實施者為限，其他成員於此
    犯意聯絡範圍內，對被害人實施詐騙，亦屬於集團成員基於
    共同犯意聯絡所為行為分擔，均屬共同正犯。依上開詐欺集
    團之運作模式，雖無證據證明被告直接以電話詐欺如附表一
    「告訴人/被害人」欄所示之人，然依林昆賢前揭證述及卷
    內相關通訊軟體群組組成情形及對話紀錄內容，被告係擔任
    與提款車手林昆賢居間聯繫、提供聯繫用SIM卡，發放車手
    報酬、車資之角色，相互利用彼此之行為，自應就其於本案
    所涉之詐欺取財犯行與所生之全部犯罪結果，與林昆賢及本
    案詐欺集團其他成員均負共同正犯之責任。
  ㈥被告所辯俱不可採之理由
  ⒈關於被告辯稱：其未使用暱稱「碳」、「LF」、「FL」等TEL
    EGRAM或微信之帳號，亦未加入群組，均因林昆賢與其同住
    ，因林昆賢被停話，故借其手機使用，該等帳號及對話內容
    應該都是被告林昆賢申請使用云云。惟被告於警詢時先係供
    稱：林昆賢主要是用SAMSUNG A7手機，無法確定他使用的頻
    率云云（見偵14710卷第27至28頁)，惟當員警告以其於110
    年5月4日同時扣得如附表二編號2之IPHONE 6S PLUS手機內T
    ELEGRAM亦有本案相關之對話紀錄後，旋即改稱：林昆賢知
    道其2支手機密碼，平常是借用SAMSUNG A7手機，但是IPHON
    E 6S PLUS這支手機應該也有使用云云（見偵14710卷第29頁
    ），前後翻異，已屬可疑。又被告於該次警詢時供稱：我於
    109年5月時還有用通訊軟體LINE(下稱LINE)，後來即未再使
    用云云（見偵14710卷第27頁)，同日於原審法院羈押訊問時
    卻稱：林昆賢借用其手機的LINE直接與和他乾妹聯絡云云（
    見偵14710卷第178頁），嗣於原審審理時又供稱：林昆賢會
    拿其手機使用LINE、微信，其與林昆賢在LINE有共同朋友云
    云（見原審卷第344頁），被告對於所稱林昆賢使用手機之
    情形、通訊軟體等情，供詞反覆，實難採信。
  ⒉林昆賢於原審已明確證稱：我和被告沒有共同的朋友，從來
    不用他的手機，也沒有用過「碳」、「LF」、「FL」帳號等
    語，否認被告所執前詞（見原審卷第440、443頁）。又現今
    之智慧型手機有極高之個人專屬性，除非極親密或信任之人
    ，甚少容任他人使用自己之帳號密碼；況被告供承：林昆賢
    之前擔任馬夫，於案發前不久曾向他叫過小姐，因而認識，
    並於110年4月起與他一起住在旅館，110年5月4日為警查獲
    時，我才知道他叫林昆賢等語（見偵14710卷第32、177頁、
    原審卷第345至346頁），與林昆賢證述：我是110年4月初因
    本案認識被告等語（見原審卷第438頁）相符，可見被告與
    林昆賢於案發時並非有互信關係之人，被告所辯前詞顯然違
    反常情。
  ⒊又林昆賢為警搜索時扣得之手機有4支（含附表二編號4、5，
    見偵14710卷第287頁），而據前述林昆賢使用該等手機之TE
    LEGRAM與本案詐欺集團成員頻繁聯繫之使用情形，及林昆賢
    證述：該等手機上網、通話及玩線上遊戲功能均正常等語（
    見原審卷第443頁），實難認被告所辯林昆賢因遭停話，為
    與其乾妹聯繫，而有向被告借用手機需求為可採。
  ⒋附表二編3所示手機，係被告如附表二編號1、2所示手機於11
    0年5月4日為警查扣後，始於翌日另行申辦，為被告供明在
    卷(見偵14710卷第26頁)，彼時林昆賢已為警查獲，自無使
    用附表二編號3手機之可能，然其內TELEGRAM存取有暱稱「
    助佐」、「不」資料，經檢視該等帳號中顯示之聯絡人資訊
    手機門號及使用者名稱，分別與前揭附表二編號1手機TELEG
    RAM內暱稱「L」、「拉拉」等聯絡人資訊顯示之手機門號相
    同（見偵14710卷第208、209頁截圖）；「H.Q」之微信ID、
    大頭貼圖像，亦與附表二編號1手機內微信「H.Q」相同（見
    偵14710卷第209頁），可徵附表二編號1所示手機確為被告
    所持用，亦顯其辯稱該手機內訊息為林昆賢擅自使用云云，
    無足採信。　　
　⒌被告及其原審中辯護人辯以：林昆賢前後供述不一，其所述
    不可信云云。惟林昆賢於原審訊問時供述：原本想說自己承
    擔，但開羈押庭時，聽到被告已經被抓，所以將事實說出來
    等語（見原審卷第47頁），而細繹林昆賢於偵查時之各次供
    述可知，林昆賢於110年6月22日前，僅坦承部分自己擔任車
    手、負責提款之事實；嗣於110年6月22日偵訊時，始供出被
    告亦參與之部分；復於原審時即坦承全部犯行，可認林昆賢
    於原審之供、證述與歷次偵查時供述不符之處，應係原欲隱
    瞞有他人一同參與犯行事實，而後坦承全部犯行之故；又審
    諸林昆賢於原審時所述內容，均有前揭扣案手機內對話內容
    、帳號聯絡人資訊截圖等客觀證據足資補強，業如前述，當
    具有相當之證明力。是被告及其辯護人所執前詞，殊難憑採
    。
　⒍被告之辯護人於本院復辯護稱：林昆賢於原審中證述關於設
    立3個帳號之緣由、使用情況等之證述前後矛盾，原審遽予
    採信，顯然違背經驗法則及論理法則乙節（見本院卷第269
    至280頁所附刑事言詞辯論意旨狀)。然查，林昆賢已就此證
    稱：我有跟被告說不想用自己的手機，被告問過上面就交給
    我3張SIM卡，我應上面要求自己申請TELEGRAM帳號後才開始
    工作。詐欺集團希望有固定班底在群組中用固定帳號，所以
    我才設立1、2、3號帳號，一開始做因為人數不夠，我自己
    無法掌控那麼多手機，所以有把帳號密碼留給被告，如果我
    領完錢無法回覆，被告會幫我回，例如我1號已經將錢交給2
    號，會在群組說「錢已交」，此時2號可能在點鈔，如果2號
    5分鐘內沒有回覆，我或被告就會幫忙回覆說「收」，因為
    之前發生過太久沒回覆被上頭罵，所以我與被告才會想到這
    個方法等語綦詳（見原審卷第441至442、447至448、451至4
    52頁），況犯罪者之手法並無固定模式可循，是辯護人上開
    推論，亦不足為有利被告之認定。
　⒎至被告之辯護人聲請將扣案附表二編號1所示手機，送請刑事
    警察局鑑定於110年3至5月間是否有與LINE暱稱「白白」之
    人對話紀錄，欲證明林昆賢確有使用被告手機乙節。惟附表
    二編號1所示手機確為被告使用一情，業據本院認定如前(見
    理由欄㈥⒋)，此部分事證已臻明確，無再行調查之必要。 
  ㈦綜上所述，本案事證明確，被告參與犯罪組織、3人以上共同
    詐欺取財及洗錢犯行，均足堪認定，應依法論科。
二、論罪
  ㈠核被告如事實欄一所為，係犯組織犯罪防制條例第3條第l項
    後段之參與犯罪組織罪；如事實欄二所為，均係犯刑法第33
    9條之4第1項第2款之三人以上共同詐欺取財罪及洗錢防制法
    第14條第1項之一般洗錢罪。
　㈡檢察官起訴法條雖認被告係犯組織犯罪防制條例第3條第1項
    前段之操縱、指揮犯罪組織罪嫌等語，而未論以同條例第3
    條第1項後段參與犯罪組織罪之低度行為，惟因其基本社會
    事實同一，並經原審及本院告知上開罪名（見原審卷第115
    至116、436頁、本院卷第113、133、255至256頁），無礙於
    被告之防禦權，自得變更起訴法條。另公訴意旨就本案詐欺
    集團之某成年成員以如附表一編號5所示施以詐術之方式，
    係冒用公務員名義而犯之，致告訴人謝照珍陷於錯誤而交付
    財物，因認被告亦涉及刑法第339條之4第1項第1款之加重要
    件部分，按共同正犯之所以應對其他共同正犯所實施之行為
    負全部責任者，以就其行為有犯意之聯絡為限，若他犯所實
    施之行為，超越原計畫之範圍，而為其所難預見者，則僅應
    就其所知之程度，令負責任，未可概以共同正犯論（最高法
    院107年度台上字第3830號判決意旨參照）；詐欺集團之行
    騙手段，層出不窮且花樣百出，亦可能隨接聽電話之被害人
    反應而隨時更改詐欺說詞，並非同一詐欺集團即當然使用相
    同手法對被害人施用詐術，此觀如附表一各編號「詐欺方式
    」欄所示之各種行騙說詞自明。故若非詐欺集團之高層或實
    際對被害人施用詐術之人，未必知曉各詐欺集團成員實際對
    被害人施用詐術之手法為何，卷內亦無證據足資證明被告確
    實知悉其所屬本案詐欺集團其他成員如附表一編號5所示犯
    行，係以冒用公務員名義為詐騙手法，尚難該當刑法第339
    條之4第1項第1款所定之加重要件，且此僅屬加重條件之刪
    減，無庸不另為無罪之諭知。
　㈢被告與林昆賢、「凱顓頊、QH」、「Big Fish、拉拉」、「
    助佐、佐助」、「林亨(臺灣大車隊)、毛球」、「肥肥」、
    「安那共」、「昇鴻(大都會車隊)、兔」、「H.Q」、「憤
    怒」及其等所屬詐欺集團成年成員間，就本案加重詐欺及洗
    錢等犯行，均有犯意聯絡及行為分擔，為共同正犯。
　㈣罪數之認定
　⒈組織犯罪防制條例係藉由防制組織型態之犯罪活動為手段，
    以達成維護社會秩序、保障人民權益之目的，乃於該條例第
    3條第1項前段與後段，分別對於「發起、主持、操縱、指揮
    」及「參與」犯罪組織者，依其情節不同而為處遇，行為人
    雖有其中一行為（如參與），不問其有否實施各該手段（如
    詐欺）之罪，均成立本罪。然在未經自首或有其他積極事實
    ，足以證明其確已脫離或解散該組織之前，其違法行為，仍
    繼續存在，即為行為之繼續，而屬單純一罪，至行為終了時
    ，仍論為一罪。又刑法上一行為而觸犯數罪名之想像競合犯
    存在之目的，在於避免對於同一不法要素予以過度評價。自
    然意義之數行為，得否評價為法律概念之一行為，應就客觀
    構成要件行為之重合情形、主觀意思活動之內容、所侵害之
    法益與行為間之關連性等要素，視個案情節依社會通念加以
    判斷。刑法刪除牽連犯之規定後，原認屬方法目的或原因結
    果，得評價為牽連犯之二犯罪行為間，如具有局部之同一性
    ，或其行為著手實行階段可認為同一者，得認與一行為觸犯
    數罪名之要件相侔，依想像競合犯論擬。倘其實行之二行為
    ，無局部之重疊，行為著手實行階段亦有明顯區隔，依社會
    通念難認屬同一行為者，應予分論併罰。因而，行為人以一
    參與詐欺犯罪組織，並分工加重詐欺行為，同時觸犯參與犯
    罪組織罪及加重詐欺取財罪，雖其參與犯罪組織之時、地與
    加重詐欺取財之時、地，在自然意義上非完全一致，然二者
    仍有部分合致，且犯罪目的單一，依一般社會通念，認應評
    價為一罪方符合刑罰公平原則，應屬想像競合犯，如予數罪
    併罰，反有過度評價之疑，實與人民法律感情不相契合。再
    加重詐欺罪係侵害個人財產法益之犯罪，其罪數計算，以被
    害人數、被害次數之多寡，決定其犯罪之罪數；核與參與犯
    罪組織罪之侵害社會法益，因應以行為人所侵害之社會全體
    利益為準據，認定係成立一個犯罪行為，有所不同。是以倘
    若行為人於參與犯罪組織之繼續中，先後加重詐欺數人財物
    ，因行為人僅為一參與組織行為，侵害一社會法益，應僅就
    首次犯行論以參與犯罪組織罪及加重詐欺罪之想像競合犯，
    而其後之犯行，乃為其參與組織之繼續行為，為避免重複評
    價，當無從將一參與犯罪組織行為割裂再另論一參與犯罪組
    織罪，而與其後所犯加重詐欺罪從一重論處之餘地（最高法
    院107年度台上字第1066號判決意旨參照）。又按加重詐欺
    取財罪，係侵害個人財產法益之犯罪，其罪數之計算，核與
    參與犯罪組織罪之侵害社會法益有所不同，倘若行為人於參
    與犯罪組織之行為繼續中，先後多次為加重詐欺取財之行為
    ，因參與犯罪組織罪為繼續犯，犯罪一直繼續進行，直至犯
    罪組織解散，或其脫離犯罪組織時，其犯行始行終結。故該
    參與犯罪組織與其後之多次加重詐欺之行為皆有所重合，然
    因行為人僅為一參與犯罪組織行為，侵害一社會法益，屬單
    純一罪，應僅就「該案中」與參與犯罪組織罪時間較為密切
    之首次加重詐欺犯行論以參與犯罪組織罪及加重詐欺罪之想
    像競合犯，而其他之加重詐欺犯行，祗需單獨論罪科刑即可
    ，無需再另論以參與犯罪組織罪，以避免過度評價及悖於一
    事不再理原則（最高法院109年度台上字第3945號判決意旨
    參照）。基此，附表一編號1所示之告訴人李語晞因受詐騙
    而先匯款，應認屬被告參與犯罪組織後之首次詐欺犯行，被
    告以一行為同時觸犯參與犯罪組織罪、3人以上共同詐欺取
    財罪及一般洗錢罪，為想像競合犯，應依刑法第55條規定，
    從一重之3人以上共同犯詐欺取財罪處斷。
　⒉附表一編號1、2、4所示之告訴人或被害人遭本案詐欺集團施
    用詐術而陷於錯誤，先後數次匯款，均係在密接時、地而為
    財物之交付，屬單一行為之接續進行，各應論以接續犯。
　⒊被告就事實欄二(附表一編號2至5)所犯之3人以上詐欺取財及
    洗錢等2罪間，行為雖非完全一致，然時空相近，部分行為
    重疊合致，有實行行為局部同一之情形，且皆為達詐得款項
    、逃避追緝之犯罪目的及預定計畫所為，法律上自應評價為
    一行為同時觸犯數罪名之想像競合犯，爰各依刑法第55條規
    定，各從一重以3人以上共同犯詐欺取財罪論處。 　　
  ⒋被告就上開附表一編號1至5所示各次犯行，所詐騙之對象不
    相同，侵害個別之財產法益，所為各具獨立性且出於各別犯
    意為之，行為互殊，應分論併罰。 
  ㈤被告行為時有效之106年4月19日修正公布之組織犯罪防制條
    例第3條第3項即犯該條第1項之罪，應諭知刑前強制工作之
    規定，司法院於110年12月10日以釋字第812號解釋，認為其
    就受處分人之人身自由所為限制，違反憲法比例原則及憲法
    明顯區隔原則之要求，與憲法第8條保障人身自由之意旨不
    符，應自解釋公布之日起失其效力。亦即組織犯罪防制條例
    刑前強制工作之規定，因該解釋而等同於以法律廢止，無從
    憑為宣付刑前強制工作之依據，併此敘明。
三、爰不另為無罪諭知部分
　㈠本件檢察官起訴法條固未記載被告涉犯組織犯罪防制條例第4
    條第1項之招募他人加入犯罪組織罪嫌，然起訴書犯罪事實
    欄已明載：「由林承志招募車手林昆賢」（見起訴書犯罪事
    實欄一、第10至11行）。而法院審判之對象，為檢察官起訴
    之犯罪事實，並不受起訴法條之拘束，縱檢察官就起訴法條
    未詳加記載，仍應由法院就起訴書之犯罪事實欄所記載社會
    事實內容予以審判，亦即法院就起訴事實同一之範圍內，自
    由認定事實及適用法律，並不受起訴書論罪科刑欄記載之拘
    束，是應認此部分亦為起訴效力所及，本院自應予已審究。
　㈡按犯罪事實應依證據認定之，無證據不得認定犯罪事實；不
    能證明被告犯罪或其行為不罰者，應諭知無罪之判決，刑事
    訴訟法第154條第2項、第301條第1項分別定有明文。次按被
    告或共犯之自白，不得作為有罪判決之唯一證據，仍應調查
    其他必要之證據，以察其是否與事實相符，刑法第156條第2
    項定有明文。復按認定不利於被告之事實，須依積極證據，
    苟積極證據不足為不利於被告事實之認定時，即應為有利被
    告之認定，更不必有何有利之證據（最高法院30年上字第81
    6號判例意旨參照）。又事實之認定，應憑證據，如未能發
    現相當證據，或證據不足以證明，自不能以推測或擬制之方
    法，為裁判基礎；認定犯罪事實，所憑之證據，雖不以直接
    證據為限，間接證據亦包括在內，然無論直接或間接證據，
    其為訴訟上之證明，須於通常一般之人均不致於有所懷疑，
    而得確信其為真實之程度者，始得據之為有罪之認定，倘其
    證明尚未達到此一程度，而有合理性懷疑之存在時，即無從
    為有罪之認定（最高法院40年台上字第86號、76年台上字第
    4986號判例意旨參照）。又刑事訴訟法第161條第1項亦規定
    ，檢察官就被告犯罪事實，應負舉證責任，並指出證明之方
    法，是檢察官對於起訴之犯罪事實，應負提出證據及說服之
    實質舉證責任，倘其所提出之證據，不足為被告有罪之積極
    證明，或其指出證明之方法，無從說服法院以形成被告有罪
    之心證，基於無罪推定之原則，自應為被告無罪判決之諭知
    （最高法院92年台上字第128號判例意旨參照）。
　㈢依林昆賢於原審之證述，係因需錢孔急而經友人介紹被告後
    加入本案詐欺集團，並非被告主動吸收、招募林昆賢加入本
    案詐欺集團，依卷存證據亦未能認定被告有招募林昆賢以外
    之他人加入犯罪組織之行為，不能認定被告有此部分招募他
    人加入犯罪組織之犯行，本應為無罪之諭知，然此部分與已
    起訴被告加入本案詐欺集團犯罪組織犯行間，係屬想像競合
    犯（最高法院109年度台上字第3475、4226號判決意旨參照
    ），故就公訴意旨所指被告招募他人加入犯罪組織部分，爰
    不另為無罪之諭知。　　
四、上訴之判斷
　㈠撤銷改判部分（即原判決附表一編號1）
　　按組織犯罪防制條例第3條第1項後段之參與犯罪組織罪，以
    行為人加入犯罪組織成為組織之成員為構成要件，至其有否
    實施該組織所實施之犯罪活動則非所問。一旦參與，在未經
    自首或有其他積極事實，足以證明其確已脫離該組織之前，
    其違法行為仍繼續存在，即為行為之繼續，而屬單純一罪。
    又為防範犯罪組織坐大，無論是否為犯罪組織之成員，如有
    招募使人加入犯罪組織之行為，即有處罰之必要，故106年 
    4月19日修正公布、同年月21日施行之組織犯罪防制條例第 
    4條第1項增訂招募他人加入犯罪組織罪。準此，上開二罪之
    犯罪主體及客觀構成要件均屬有別，且二罪間亦無前述特別
    、補充或吸收關係。是行為人加入犯罪組織，於參與該組織
    之行為繼續中，本於便利該組織運作之同一目的，而招募他
    人加入該組織，亦即一行為觸犯上開二罪名，自應依想像競
    合犯論處，而非屬法規競合之擇一適用（最高法院109年度
    台上字第3475號判決要旨參照)。原審認定被告參與之本案
    詐欺集團犯罪組織，尚有「法拉驢」、「不」、「皮球」等
    人，與本院前揭認定略有不同，又被告於參與犯罪組織期間
    ，另有招募林昆賢加入犯罪組織之行為，已屬有誤，業如前
    述(見前揭不另為無罪諭知部分)，且原審復認招募他人加入
    犯罪組織之階段行為，應為其參與犯罪組織之行為所吸收，
    不另論罪，亦有適用法則不當之違誤。故被告上訴空言否認
    犯行，雖無理由，然原審就附表一編號1部分關於被告涉犯
    組織犯罪防制條例部分既有如上之違誤，自應由本院撤銷此
    部分，原定之應執行刑亦失其附麗，應併予撤銷。爰審酌被
    告加入該詐欺集團後，與擔任車手之林昆賢共同侵害如附表
    一編號1所示告訴人之財產法益，助長詐欺犯罪猖獗，危害
    社會治安，增加犯罪查緝及被害人求償之困難，並考量被告
    始終否認且飾詞卸責，將犯行全部推諉與林昆賢，迄今仍未
    賠償告訴人所受損害，兼衡被告之犯罪動機、目的、參與程
    度及角色分工、所獲利益、告訴人財產受損程度，及被告自
    述之教育智識程度、需扶養人口等家庭生活經濟狀況（見原
    審卷第472至473頁）等一切情狀，改量處如主文第2項所示
    之刑。
　㈡上訴駁回部分（即原判決附表一編號2至5及沒收）　　
    原審本於同上見解，審酌被告加入該詐欺集團後，與擔任車
    手之林昆賢共同侵害如附表一編號2至5「告訴人/被害人」
    欄所示4人之財產法益，法治觀念偏差，助長詐欺犯罪猖獗
    ，危害社會治安，增加犯罪查緝及被害人求償之困難，並考
    量被告否認犯行且迄今未與告訴人、被害人達成調解並賠償
    其等所受損害之犯後態度，兼衡被告之犯罪動機、目的、參
    與程度及角色分工、所獲利益、告訴人及被害人財產受損程
    度，及被告自述之教育智識程度、需扶養人口等家庭生活經
    濟狀況（見原審卷第472至473頁）等一切情狀，分別量處如
    附表一編號2至5「原審宣告罪刑」欄所示之刑；另就沒收部
    分說明：⒈扣案如附表二編號1至3所示之手機，均為被告所
    有，且用於與本案詐欺集團聯絡所用，有相關對話紀錄截圖
    可佐，業如前述，應均依刑法第38條第2項前段規定宣告沒
    收。⒉依卷存證據並無積極證據證明被告因上開犯行獲得任
    何收益或報酬，自無從依刑法第38條之1第1、3項規定予以
    宣告沒收犯罪所得。至林昆賢就附表一所提領之款項，均依
    指示交付「憤怒」轉交本案詐騙集團上手，業據林昆賢供明
    在卷（見原審卷第46、451頁），難認仍屬被告所得管領支
    配之財物，若再依洗錢防制法第18條第1項規定對其宣告沒
    收洗錢標的，尚屬過苛，故依刑法第38條之2第2項規定，不
    予宣告沒收。⒊至被告經警查獲時扣案之其餘物品，被告否
    認與本案犯行相關，卷內亦無證據證明與本案起訴犯罪事實
    有何關連，均不予宣告沒收。核其認事用法並無違誤，量刑
    及沒收知諭知亦屬妥適，被告上訴空言否認此部分犯行，其
    不足採憑之理由，業據本院論駁如前，應予駁回。
　㈢另被告上開撤銷改判部分與上訴駁回部分共計5罪，固合於合
    併定執行刑之要件，惟檢察官、被告均仍可提起上訴，且被
    告另因涉犯詐欺等案件，現分別由臺灣新北地方法院以111
    年度金訴字第407號、臺灣臺中地方法院以111年度金訴字第
    682號案件審理中，故宜待被告所犯數罪均確定後，於執行
    時再由該案犯罪事實最後判決之法院所對應之檢察署檢察官
    ，聲請該管法院裁定應執行刑，以妥適保障被告定刑之聽審
    權，並減少不必要之重複裁判，避免違反一事不再理原則情
    事之發生，爰不予定其應執行刑（最高法院110年度台抗字
    第489號裁定意旨參照）。 
據上論斷，應依刑事訴訟法第368條、第369條第1項前段、第364
條、第299條第1項前段，判決如主文。
本案經檢察官林逸群提起公訴，被告提起上訴後，檢察官楊四猛
到庭執行職務。
中　　華　　民　　國　　111 　年　　6 　　月　　14　　日
                  刑事第二十一庭審判長法　官  林怡秀
                                      法　官  蔡羽玄
                                      法　官  胡宜如
以上正本證明與原本無異。
如不服本判決，應於收受送達後20日內向本院提出上訴書狀，其
未敘述上訴之理由者並得於提起上訴後20日內向本院補提理由書
（均須按他造當事人之人數附繕本）「切勿逕送上級法院」。
                                      書記官  黃芝凌
中　　華　　民　　國　　111 　年　　6 　　月　　14　　日

附錄：本案論罪科刑法條全文
中華民國刑法第339條之4
犯第339條詐欺罪而有下列情形之一者，處1年以上7年以下有期
徒刑，得併科1百萬元以下罰金：
一、冒用政府機關或公務員名義犯之。
二、三人以上共同犯之。
三、以廣播電視、電子通訊、網際網路或其他媒體等傳播工具，
    對公眾散布而犯之。
前項之未遂犯罰之。
組織犯罪防制條例第3條
發起、主持、操縱或指揮犯罪組織者，處3年以上10年以下有期
徒刑，得併科新臺幣1億元以下罰金；參與者，處6月以上5年以
下有期徒刑，得併科新臺幣1千萬元以下罰金。但參與情節輕微
者，得減輕或免除其刑。
具公務員或經選舉產生之公職人員之身分，犯前項之罪者，加重
其刑至二分之一。
犯第1項之罪者，應於刑之執行前，令入勞動場所，強制工作，
其期間為3年。
前項之強制工作，準用刑法第90條第2項但書、第3項及第98條第
2項、第3項規定。
以言語、舉動、文字或其他方法，明示或暗示其為犯罪組織之成
員，或與犯罪組織或其成員有關聯，而要求他人為下列行為之一
者，處3年以下有期徒刑，得併科新臺幣3百萬元以下罰金：
一、出售財產、商業組織之出資或股份或放棄經營權。
二、配合辦理都市更新重建之處理程序。
三、購買商品或支付勞務報酬。
四、履行債務或接受債務協商之內容。
前項犯罪組織，不以現存者為必要。
以第5項之行為，使人行無義務之事或妨害其行使權利者，亦同
。
第5項、第7項之未遂犯罰之。
洗錢防制法第14條
有第二條各款所列洗錢行為者，處7年以下有期徒刑，併科新臺
幣5百萬元以下罰金。
前項之未遂犯罰之。
前二項情形，不得科以超過其特定犯罪所定最重本刑之刑。

附表一：
編號 告訴人/被害人 詐欺方式 交付財物時間（匯款依詐騙帳户交易明細所示） 詐騙帳戶 詐得財物 提款時間（依所提領之帳戶交易明細表所示） 提款地點 提款金額 原審宣告罪刑（被告林承志部分） 本院主文欄 1 李語晞 （告訴人） 不詳詐欺集團成員於110年4月16日19時50分許撥打電話與李語晞，假裝係電商GOMAJI、台新銀行客服人員，向李語晞佯稱：因操作疏忽而誤刷信用卡，須依指示操作以止付云云，致李語晞陷於錯誤，而依指示自其玉山銀行帳户（帳號詳卷）於右列時間轉帳匯款至右列帳戶，嗣與友人聊天，始知受騙。 110年4月16日23時13分9秒 許聰敏之玉山銀行帳戶，帳號0000000000號（下稱「許聰敏玉山銀行帳戶」） 9萬9,987元 110年4月16日23時18分至22分許 臺北市○○區○○○路0段000號國泰世華銀行華山分行自動櫃員機 ①2萬元(另支出手續費5元) ②2萬元(另支出手續費5元) ③2萬元(另支出手續費5元) ④2萬元(另支出手續費5元) ⑤2萬元(另支出手續費5元) ⑥2萬元(另支出手續費5元) ⑦2萬元(另支出手續費5元) ⑧1萬元(另支出手續費5元) 林承志犯三人以上共同詐欺取財罪，處有期徒刑壹年陸月。 原判決關於林承志附表一編號1罪刑部分及定應執行刑部分均撤銷。 林承志犯三人以上共同詐欺取財罪，處有期徒刑壹年伍月。    110年4月16日23時16分10秒  4萬9,989元      2 張翔淵 （被害人） 不詳詐欺集團成員於110年4月16日21時28分許，撥打電話與張翔淵，假裝係金石堂書局、郵局客服人員，向張翔淵佯稱：因誤將其設定為經銷商而多刷10筆訂單，須依指示操作以取消云云，致張翔淵陷於錯誤，而依指示於右列時間自郵局帳户（帳號詳卷）轉帳匯款至右列帳戶，嗣自覺受騙。 110年4月17日0時2分44秒 許聰敏玉山銀行帳戶 4萬9,986元 110年4月17日0時6至18分許 臺北市○○區○○○路0段000號兆豐銀行金控總部分行自動櫃員機 ①2萬元(另支出手續費5元) ②2萬元(另支出手續費5元) ③1萬元(另支出手續費5元) ④2萬元(另支出手續費5元) ⑤2萬元(另支出手續費5元) ⑥5,000元(另支出手續費5元) ⑦100元(另支出手續費5元) 林承志犯三人以上共同詐欺取財罪，處有期徒刑壹年肆月。 上訴駁回    110年4月17日0時11分6秒  4萬5,108元      3 王國城 （告訴人） 不詳詐欺集團成員於110年4月16日22時22分許，撥打電話與王國城，假裝係金石堂書局、台北富邦銀行客服人員，向王國城佯稱：因操作錯誤而誤刷10筆訂單，須依指示操作以退刷云云，致王國城陷於錯誤，而依指示於右列時間自臺灣銀行帳户（帳號詳卷）轉帳匯款至右列帳戶，嗣撥打165諮詢專線，始知受騙。 110年4月17日0時22分32秒 許聰敏玉山銀行帳戶 4萬9,133元 110年4月17日0時35至38分許 臺北市○○區○○○路0段000號兆豐銀行金控總部分行自動櫃員機 ①2萬元(另支出手續費5元) ②2萬元(另支出手續費5元) ③9,000元(另支出手續費5元) ④100元(另支出手續費5元) 林承志犯三人以上共同詐欺取財罪，處有期徒刑壹年貳月。  4 趙庭毅 （告訴人） 不詳詐欺集團成員於110年4月18日14時56分許，撥打電話與趙庭毅，假裝係網路賣家、永豐銀行客服人員，向趙庭毅佯稱：因出帳錯誤而誤刷12筆訂單，須依指示操作云云，致趙庭毅陷於錯誤，而依指示分別於右列時間自合作金庫銀行帳户、國泰世華銀行帳戶（帳號詳卷）轉帳匯款至右列帳戶，嗣未接到銀行回覆電話，始知受騙。 110年4月18日16時31分50秒 楊韻之中國信託銀行帳戶，帳號0000000000號 9,012元 110年4月18日17時3分28秒 臺北市○○區○○○路0段000號國泰世華銀行古亭分行自動櫃員機 1萬4,000元 林承志犯三人以上共同詐欺取財罪，處有期徒刑壹年貳月。     110年4月18日16時53分1秒  1萬4,014元      5 謝照珍 （告訴人） 不詳詐欺集團成員於110年5月3日11時30分許，撥打電話與謝照珍，假裝係中華電信客服人員、臺北市刑大「王天明」警官、陳主任檢察官等公務員，向謝照珍佯稱：因其帳戶淪為洗錢帳戶，須交付名下所有財產作為公證證物云云，致謝照珍陷於錯誤，依指示於同日將右列之國泰世華銀行及合作金庫銀行帳戶之提款卡及密碼於桃園市○○區○○路00號交給本案詐欺集團不詳成員，林昆賢復以不詳方式取得該等帳戶後，於右列時間、地點提領各該帳戶內金額，嗣謝照珍未接獲對方聯繫，始知受騙。 110年5月3日 無 謝照珍之國泰世華銀行桃園分行帳戶，帳號000000000000號 110年5月3日16時51分至同月4日8時45分 臺北市○○區○○路00號國泰世華銀行館前分行 ①10萬元(另支出手續費5元) ②9萬8,000元(另支出手續費5元) ③9萬8,000元(另支出手續費5元) ④10萬元(另支出手續費5元) 林承志犯三人以上共同詐欺取財罪，處有期徒刑壹年拾壹月。       謝照珍之合作金庫銀行龜山分行帳戶，帳號0000000000000號  臺北市○○區○○路00號合作金庫銀行館前分行 ①3萬元(另支出手續費5元) ②3萬元(另支出手續費5元) ③3萬元(另支出手續費5元) ④3萬元(另支出手續費5元) ⑤3萬元(另支出手續費5元) ⑥2萬8,000元(另支出手續費5元) ⑦3萬元(另支出手續費5元) ⑧3萬元(另支出手續費5元) ⑨3萬元(另支出手續費5元) ⑩3萬元(另支出手續費5元)   


附表二：
編號 物品名稱及數量                      所有人 1 SAMSUNG A7手機1支（IMEI：000000000000000、000000000000000，含SIM卡1張） 林承志 2 IPHONE 6S PLUS手機1支（IMEI：000000000000000，粉色）  3 IPHONE 6S PLUS手機1支（IMEI：000000000000000，金色）  4 IPHONE　7手機1支（IMEI：000000000000000，含SIM卡1張） 林昆賢 5 IPHONE 5S手機1支